臺灣高等法院刑事判決　　　　　　　　　　　　　　九十一年度上易字第一三五號
　　上　訴　人　臺灣桃園地方法院檢察署檢察官
　　被　　　告　乙○○
右上訴人因被告過失傷害案件，不服臺灣桃園地方法院九十年度易字第一四六０號，
中華民國九十年九月二十六日第一審判決（起訴案號：臺灣桃園地方法院檢察署九十
年度偵字第七０一０號）提起上訴，本院判決如左：
    主  文
原判決撤銷。
乙○○因過失傷害人，處拘役伍拾日，如易科罰金，以參佰元折算壹日。緩刑貳年。
    事  實
一、乙○○於民國（下同）八十九年十二月間，在桃園縣大園鄉橫峰村玫瑰社區○○
    道路旁之土地施工搭建廠房時，應注意其僱工施作工程，不得利用道路堆積、放
    置或拋擲砂石等足妨礙交通之物品，且依當時情形，並無不能注意情事，竟疏於
    注意，未監督前開工程之進行，致丁○○承包前開工程時，未將施工時在該處路
    段道路路面遺留之砂石，予以清除，且亦未設任何警告標識，適甲○○○於八十
    九年十二月二十九日下午十七時許，騎乘車號ＩＶＷ─四四六號機車行經該道路
    欲進入玫瑰社區時，亦疏未注意車前狀況，隨時採取必要安全措施，致因路面滿
    佈砂石人車失控倒地，受有右側近端肱骨骨折之傷害。
二、案經甲○○○訴由台灣桃園地方法院檢察署檢察官偵查起訴。
    理  由
一、訊據被告乙○○固坦承於前開時地，在上址施工搭建廠房等情不諱，惟堅決否認
    有右開犯行，辯稱：伊搭建右開鐵皮廠房係向預拌混凝土廠購買混凝土，再由預
    拌混凝土車送至工地現場灌漿，根本未購買砂石施工，亦不可能在施作之過程中
    ，將砂石留落路面云云。惟查：
(一)右揭事實，業據告訴人甲○○○指訴綦詳，並有載明上開傷情之診斷證書一紙在
    卷為憑。
(二)證人賴文娟於檢察官偵訊時證稱：被告在搭建右開鐵皮廠房時，砂石車運來砂石
    有掉落地面，車禍路段幾乎都有碎砂石，被告在告訴人發生車禍前都沒有請人來
    掃地面上之砂石，在車禍發生後，才有請人來清掃路面等語。
(三)證人即管區警員邱國柱於原審亦證稱：被告於八十九年十二月下旬搭建右開鐵皮
    廠房時，因地勢較低，故有填土整地，伊曾經警告過被告要把地弄乾淨等語。
(四)證人丙○○於本院調查時證稱：「（有一天告訴人甲○○○摔倒你有看到嗎？）
    有一天晚上我吃飽飯要到外面走一走，有一個婦人跟我說：宋太太，前面有個人
    跌倒，你去看看是不是啞巴的女兒，我就跑上去看，看到告訴人跌倒在那裡，機
    車已經被別人遷到旁邊，我把告訴人扶起來，她呻吟。（你有看到地上有什麼障
    礙物？）都是小小的石頭。（範圍有多大？）馬路都是石頭，範圍有多大我不清
    楚。」等語。
(五)證人鍾麗雲於本院調查時證稱：「（告訴人甲○○○騎摩托車摔倒的事情你知道
    嗎？）我當天晚上要出去，剛好被水泥車及垃圾車擋住，停在路口前，前面的人
    跟我說，你們後面的人摔倒在前面，怎麼不去看，我就到前面去看，才知道告訴
    人跌倒。（當時地面上有碎石嗎？）有，早上我出去時也有。（是哪一種石頭？
    ）約一公分的石頭，有大有小。（碎石範圍有多大？）面積多大我不知道，不過
    我可以畫張簡略圖。（諭知證人鍾麗雲當庭繪製現場圖附卷，其中斜線部分是砂
    石，砂石中有一條可以通行的路）我早上就是從那條通行的路出去的。（你是騎
    摩托車經過？）是的。（你沒有跌倒？）是的，我是閃那個縫經過。（那天晚上
    可以看到地面有砂石嗎？）看是可以看到，但比較不清楚。」等語，並繪製現場
    圖一紙在卷為憑。
(六)證人丁○○於本院調查時固證稱：「我以前是被告的受僱人。（被告的廠房是何
    時蓋的？）八十九年十一月份，蓋到九十年的二月至三月。（巷道的二邊都蓋？
    ）是的。（八十九年十二月二十九日還在施工期間？）是的。（施工期間的馬路
    上有無留有碎石？）沒有，因為我沒有買碎石。（你如何施工？）用混凝土車載
    進去。（被害人是被你們施工的碎石，導致騎車不穩摔倒你有何意見？）本來不
    知道，後來才聽說。（現場應該有你們施工留下來的碎石？）我沒有注意，應該
    是沒有。」等語，惟查證人丁○○係前開廠房工程之承作人，本身亦有過失刑責
    ，已難期為真實之陳述，是其前開證詞顯係迴護被告之詞，自不足取。
(七)證人鄰長王阿元於原審固證稱：「該處廠房在施工時地面上是留有碎砂石，但是
    廠方都有工人來清理，此外也沒有本鄰的居民向我反應地面遭污染的事。」，惟
    與前開證據不符，且與被告所辯：前開鐵皮廠房係向預拌混凝土廠購買混凝土，
    再由預拌混凝土車送至工地現場灌漿，不可能在施作之過程中，將砂石留落路面
    等情有異，自不足據為有利於被告之認定。
(八)前開證人邱國柱雖證稱：肇事地點附近之社區居民並未向其反應肇事地點搭建鐵
    皮廠房時路面佈滿砂石等語，惟即令社區居民並未反應肇事地點有砂石遺留路面
    ，亦不足以推定前開廠房施工時，並未在該處路面遺留砂石之事實。
(九)綜上所述，本件事證明確，被告犯行堪以認定。
二、按「任何人不得有左列行為：一、利用道路道路堆積、放置或拋擲足以妨礙交通
    之物品。．．．」，道路交通安全規則第一百四十條第一款定有明文。被告於前
    開時地，在玫瑰社區○○道路旁之土地施工搭建廠房時，應注意其僱工施作工程
    ，不得利用道路堆積、放置砂石等足妨礙交通之物品，且依當時情形，並無不能
    注意情事，竟疏於注意，未監督前開工程之進行，致丁○○承包前開工程時，未
    將施工時在該處路段道路路面遺留之砂石，予以清除，且亦未設任何警告標識，
    致甲○○○騎乘機車行經該道路欲進入玫瑰社區○○○路面滿佈砂石人車失控倒
    地，受有右側近端肱骨骨折之傷害，應負過失之責甚明。雖被害人疏未注意車前
    狀況，隨時採取必要安全措施，致肇成事端，亦有過失，且丁○○承包前開工程
    時，未將施工時在該處路段道路路面遺留之砂石，予以清除，且亦未設任何警告
    標識，併合為事故發生之原因，但仍無法解免被告過失行為之成立。另告訴人確
    因本件事故受傷，其傷害之結果與被告之過失行為間有相當因果關係。本件事證
    明確，被告犯行堪以認定。
三、核被告所為，係犯刑法第二百八十四條第一項前段之過失傷害罪。
四、原審未為詳究，遽為被告無罪之諭知，尚有違誤。公訴人上訴意旨，執此指摘原
    判決不當，為有理由，應予撤銷改判。爰審酌被告偶因一時疏虞，致罹刑章，惡
    性非重，惟犯罪後已與被害人達成和解，賠償新台幣十萬元（見卷附和解書）等
    一切情狀，量處如主文第二項所示之刑，並諭知易科罰金之折算標準，以示懲儆
    。
五、查被告前此未曾受有期徒刑以上刑之宣告，有本院被告全國前案紀錄表一紙存卷
    可參，偶因一時疏虞，致罹刑章，犯後復已與被害人達成和解，賠償上開損害，
    經此科刑教訓，日後當知警惕而無再犯之虞，故本院認其所受上開刑之宣告，以
    暫不執行為適當，併予宣告緩刑二年，以啟自新。
據上論斷，應依刑事訴訟法第三百六十九條第一項前段、第二百九十九條第一項前段
、第三百六十四條、刑法第二百八十四條第一項前段、第七十四條第一款，修正後刑
法第四十一條第一項、罰金罰鍰提高標準條例第一條前段、第二條，判決如主文。
本案經檢察官陳文禮到庭執行職務。
中      華      民      國    九十一    年      四      月      十      日
                              台灣高等法院刑事第六庭
                                  審判長法  官  陳  春  秋
                                        法  官  徐  培  元
                                        法  官  高  明  哲
右正本證明與原本無異。
不得上訴。
                                        書記官  李  垂  福
中      華      民      國     九十一   年      四      月     十一     日
附錄本案論罪科刑法條全文：
刑法第二百八十四條
因過失傷害人者，處六月以下有期徒刑、拘役或五百元以下罰金。致重傷者，處一年
以下有期徒刑、拘役或五百元下罰金。
從事業務之人，因業務上之過失傷害人者，處一年以下有期徒刑、拘役或一千元以下
罰金。致重傷者，處三年以下有期徒刑、拘役或二千元以下罰金。
